【裁判字號】    98,訴緝,308
【裁判日期】    980828
【裁判案由】    毒品危害防制條例
【裁判全文】
臺灣臺中地方法院刑事判決             98年度訴緝字第308號
公  訴  人  臺灣臺中地方法院檢察署檢察官
被      告  甲○○
                      之1
                    （現於臺灣臺中監獄執行中）
上列被告因毒品危害防制條例案件，經檢察官提起公訴（97年度
毒偵字第4949號），本院因被告所犯非死刑、無期徒刑、最輕本
刑為三年以上有期徒刑之罪或高等法院管轄第一審案件，經被告
就被訴事實為有罪之陳述，裁定進行簡式審判程序，判決如下：
    主    文
甲○○施用第一級毒品，累犯，處有期徒刑拾月。
    犯罪事實
一、甲○○前於民國91年間因施用毒品案件，經觀察、勒戒後，
    因認無繼續施用毒品之傾向，於92年5月27日執行完畢釋放
    ，並由臺灣臺中地方法院檢察署檢察官以92年度毒偵緝字第
    100號為不起訴處分。又(1)於前開觀察、勒戒執行完畢後5年
    內之94年間，因施用連續施用第一級毒品及施用第二級毒品
    案件，經本院以95年度訴字第356號判決分別判處有期徒刑1
    年、4月確定；(2)再於95年間因犯搶奪案件，經本院以95年
    度訴字第2424號判決判處有期徒刑9月確定，上揭(1)(2)合併
    定應執行有期徒刑1年10月，嗣後上揭(1)(2)均經減刑，再經
    本院就減刑後之(1)(2)合併定應執行有期徒刑11月；(3)另於95
    年間因犯施用毒品案件，經本院以95年度訴字第3029號判決
    判處有期徒刑7月確定，嗣經減刑為有期徒刑3月又15日；上
    揭(1)(2)與(3)接續執行，並於96年10月26日縮刑期滿執行完畢
    。詎其仍不知悔改，於97年7月26日11時許，在臺中市中和
    里中和巷旁公園內，以將第一級毒品海洛因摻入香煙內點燃
    吸食之方式，施用第一級毒品海洛因1次。嗣為警於同日在
    臺中市南屯區中和巷土地公廟旁盤檢時，經其同意於同日17
    時25分許，在警局採尿送驗，結果呈嗎啡陽性反應而查獲。
二、案經臺中縣警察局烏日分局報告臺灣臺中地方法院檢察署檢
    察官偵查起訴。
    理    由
一、認定犯罪事實所憑之證據及理由﹕
    上開犯罪事實，業經被告甲○○於警詢及本院審理時坦承不
    諱，且查採集之被告尿液經送中山醫學大學附設醫院檢驗科
    藥物檢測中心檢驗結果，呈現嗎啡陽性反應，此有該中心尿
    液檢驗報告1紙附卷可稽；按海洛因於人體內會代謝成嗎啡
    ，因此涉嫌海洛因之施用者係檢驗其尿液中之嗎啡反應等情
    ，為本院職務上已知之事實，復觀以目前常見施用之毒品皆
    係海洛因，甚少有施用鴉片或嗎啡者之常情，及被告自承其
    係施用海洛因等節，堪信其應係施用海洛因，且足認其自白
    與事實相符。本件事證明確，被告之犯行洵堪認定，應依法
    論科。
二、論罪科刑﹕
  (一)按於92年7月9日修正公布，並自93年1月9日施行之毒品危害
    防制條例，其中第20條、第23條將施用毒品之刑事處遇程序
    ，區分為「初犯」及「5年內再犯」、「5年後再犯」。依其
    立法理由之說明：「初犯」，經觀察、勒戒或強制戒治後，
    應為不起訴處分或不付審理之裁定；經觀察、勒戒或強制戒
    治執行完畢釋放後，「5年內再犯」者，因其再犯率甚高，
    原實施之觀察、勒戒及強制戒治既已無法收其實效，爰依法
    追訴或裁定交付審理。至於經觀察、勒戒或強制戒治執行完
    畢釋放後，「5年後再犯」者，前所實施之觀察、勒戒或強
    制戒治已足以遮斷其施用毒品之毒癮，為期自新及協助其斷
    除毒癮，仍適用「初犯」規定，先經觀察、勒戒或強制戒治
    之程序。從而依修正後之規定，僅限於「初犯」及「5年後
    再犯」二種情形，始應先經觀察、勒戒或強制戒治程序。倘
    被告於5年內已再犯，經依法追訴處罰，縱其第3次（或第3
    次以上）再度施用毒品之時間，在初犯經觀察、勒戒或強制
    戒治執行完畢釋放5年以後，已不合於「5年後再犯」之規定
    ，且因已於「5年內再犯」，顯見其再犯率甚高，原實施觀
    察、勒戒或強制戒治，已無法收其實效，即應依該條例第10
    條處罰。至於第3次（或第3次以上）施用毒品之時間，是否
    宜有期間限制？以多久為適宜？則分屬刑事政策、專門醫學
    之範圍，非審判機關所能決定，有待循立法途徑解決（最高
    法院97年度第5次刑事庭會議決議意旨、最高法院97年度臺
    非字第540號刑事判決意旨參照）。
  (二)經查：本件被告前因施用毒品案件，經觀察、勒戒後，因認
    無繼續施用毒品之傾向，於92年5月27日執行完畢釋放，有
    臺灣高等法院被告前案紀錄表附卷可稽；而被告於上開觀察
    、勒戒執行完畢釋放後5年內之94年間，再因施用毒品案件
    ，經本院以95年度訴字第356號判處有期徒刑1年、4月確定
    ，有該判決影本1份附卷可稽。按自92年5月27日觀察、勒戒
    執行完畢至本件施用毒品犯行，固已逾5年，惟被告於上揭
    觀察、勒戒執行完畢後5年內之「94年間」，已有觸犯毒品
    危害防制條例第10條之犯行，則揆諸上揭說明，本件自不適
    用同條例第20條第1、2項規定，而應依該條例第10條處罰。
  (三)核被告所為，係犯毒品危害防制條例第10條第1項之施用第
    一級毒品罪。又被告有犯罪事實欄所載之前科，有臺灣高等
    法院被告前案紀錄表附卷可稽；其於受徒刑執行完畢後，5
    年以內故意再犯本件有期徒刑以上之罪，為累犯，應加重其
    刑。爰審酌被告前已有毒品前科，又再犯本件施用第一級毒
    品罪，無視於毒品對於自身健康之戕害及國家對於杜絕毒品
    犯罪之禁令，惟審酌施用毒品係自戕行為，並未因此而危害
    他人，且被告犯罪手段尚屬平和及坦承犯行，態度良好等一
    切情狀，量處如主文所示之刑。
三、應適用之法條﹕
  (一)刑事訴訟法第273條之1第1項、第299條第1項前段、第310條
    之2、第454條。
  (二)毒品危害防制條例第10條第1項。
  (三)刑法第11條前段、第47條第1項。
本案經檢察官乙○○到庭執行職務。
如不服本判決，應於收受送達後10日內向本院提出上訴書狀（應
敘述具體理由並附繕本）。
中    華    民    國    98    年    8     月    28    日
                  刑事第十五庭  法  官  戴嘉慧
上正本證明與原本無異。
                                書記官  劉晴芬
中    華    民    國    98    年    8     月    28    日
【附錄本案論罪科刑法條】
《 毒品危害防制條例第10條第1項》
 施用第一級毒品者，處6月以上5年以下有期徒刑。


司法院資訊處製作；財團法人民間司法改革基金會備份。
